臺灣嘉義地方法院刑事判決
111年度訴字第278號
公  訴  人  臺灣嘉義地方檢察署檢察官
被      告  詹英達


上列被告因搶奪案件，經檢察官提起公訴（111年度偵字第4547
號），本院合議庭裁定由受命法官獨任進行簡式審判程序，判決
如下：
    主  文
詹英達犯搶奪罪，累犯，處有期徒刑捌月。未扣案之皮夾壹個、
現金新臺幣壹萬元、國民身分證、全民健康保險卡、郵局金融卡
各壹張，均沒收之，於全部或一部不能沒收或不宜執行沒收時，
各追徵其價額。
    犯 罪 事 實
一、詹英達意圖自己不法之所有，基於搶奪之犯意，於民國98年
    6月27日1時45分許，騎乘車牌號碼不詳之機車，行經嘉義市
    西區美源里民生南路民生公園前，見黃○○（原名黃○○）
　　騎乘車牌號碼000-000號輕型機車（起訴書誤載為重型機車
    ）將所有之皮包1個【內有皮夾1個（內有現金新臺幣《下同》
    1萬元、國民身分證、全民健康保險卡、郵局金融卡各1張）
    、手機1支及化妝品1批】放置於機車踏板上，詹英達即由後
    尾隨黃○○，乘黃○○不備之際，徒手搶奪該皮包得手後，旋即
    騎乘機車逃逸，黃○○亦隨即騎車追趕，兩人於追至嘉油鐵馬
    道時，均因撞擊到路中安全島而倒地，皮包內之物品散落地
    上，詹英達隨起身撿拾該皮夾1個（含其內現金1萬元、國民
    身分證、全民健康保險卡、郵局金融卡各1張）後逃逸，將
    其所有之安全帽1頂遺留於現場，經員警採集該安全帽之生
    物跡證進行DNA鑑定，因而循線查獲。
二、案經黃○○訴由嘉義市政府警察局第一分局報告臺灣嘉義地方
    檢察署檢察官偵查起訴。
    理  由
一、本件被告詹英達所犯係死刑、無期徒刑或最輕本刑為3年以
    上有期徒刑以外之罪，且非高等法院管轄第一審之案件，其
    於準備程序就被訴事實為有罪之陳述，經受命法官告知簡式
    審判程序之旨，並聽取檢察官、被告之意見後，爰依刑事訴
    訟法第273條之1第1項規定，本院合議庭裁定由受命法官獨
    任進行簡式審判程序。
二、上開事實，業經被告於本院準備程序及審理中均坦承不諱（
    見本院卷第59、69至75頁），核與證人即告訴人黃○○於警詢
    及偵查時之證述相符（見警卷第1至2頁，偵卷第77至81頁
　　），復有內政部警政署刑事警察局111年2月16日刑生字第11
    10900269號鑑定書、勘察報告、勘查採證同意書、刑事案件
    證物採驗紀錄表各1份附卷可稽（見警卷第10至13頁），堪
    認被告上開任意性自白核與事實相符，應堪採信。綜上，本
    案事證明確，被告之犯行，洵堪認定，應予依法論科。
三、核被告所為，係犯刑法第325條第1項之搶奪罪。
四、被告前因搶奪案件，經本院以89年度訴字第747號判決判處
    有期徒刑2年6月確定，於92年6月25日縮刑假釋並交付保護
    管束出監，嗣經撤銷假釋，應執行殘刑9月2日，於94年11月
    16日執行完畢（下稱前案）等情，有上開判決書、執行指揮
    書電子檔紀錄各1份在卷可稽（見本院卷第77至81頁），被
    告於上開有期徒刑執行完畢後，5年以內故意再犯本件有期
    徒刑以上之罪，為累犯，並衡酌本件犯行與前案，罪質相同
    ，均為搶奪犯罪，可見其具有特別惡性，且對於刑罰之反應
    力顯然薄弱，綜核本案情節，縱依累犯規定加重其刑，亦無
    罪刑不相當或違反比例原則之情形，是被告並無因加重本刑
    致生所受刑罰超過其所應負擔罪責，故本院綜合判斷後，爰
    依刑法第47條第1項規定加重其刑。
五、茲以行為人之責任為基礎，爰審酌被告正值壯年，不思正途
    獲取金錢，竟為本件搶奪犯行，欠缺尊重他人所有權之觀念
    ，並衡酌其坦承犯行，所搶奪物品之價值，告訴人所受之損
    失，除搶奪之皮包1個、手機1支及化妝品1批，業經員警到
    場尋獲發還予告訴人（見偵卷第79頁）外，尚未與告訴人和
    解，賠償告訴人之損失，暨被告自陳國中肄業之智識程度，
    現從事水電配管工作，未婚，與母親同住，及其犯罪之動機
    、手段等一切情狀，量處如主文所示之刑。
六、沒收部分：
(一)未扣案之皮夾1個、現金1萬元、國民身分證、全民健康保險
    卡、郵局金融卡各1張，為被告本件搶奪罪之犯罪所得，應
    依刑法第38條之1第1項前段規定，均宣告沒收之，於全部或
    一部不能沒收或不宜執行沒收時，再依同法第38條之1第3項
    規定，各追徵其價額。
(二)未扣案之皮包1個、手機1支及化妝品1批，雖亦係被告本件
    搶奪罪之犯罪所得，然上開物品，已由員警尋獲發還予告訴
    人，爰依刑法第38條之1第5項規定，均不予諭知沒收或追徵
    其價額。
據上論斷，應依刑事訴訟法第273條之1第1項、第299條第1項前
段（依判決精簡原則，僅記載程序法），判決如主文。
本案經檢察官林俊良提起公訴，檢察官劉達鴻到庭執行職務。
中　　華　　民　　國　　111 　年　　5 　　月　　31　　日
                  刑事第一庭  法  官  林家賢
以上正本證明與原本無異。
如不服本判決應於收受判決後20日內向本院提出上訴書狀，並應
敘述具體理由；其未敘述上訴理由者，應於上訴期間屆滿後20日
內向本院補提理由書（均須按他造當事人之人數附繕本）「切勿
逕送上級法院」。告訴人或被害人如對於本判決不服者，應具備
理由請求檢察官上訴，其上訴期間之計算係以檢察官收受判決正
本之日期為準。
中　　華　　民　　國　　111 　年　　5 　　月　　31　　日
                              書記官  張子涵
附錄法條：
刑法第325條第1項
意圖為自己或第三人不法之所有，而搶奪他人之動產者，處6月
以上5年以下有期徒刑。